臺灣高等法院刑事判決
109年度上易字第864號
上  訴  人  
即  被  告  盧省忠



選任辯護人  許世賢律師
            陳偉芳律師
上列上訴人因家暴妨害自由案件，不服臺灣桃園地方法院108年
度易字第1331號，中華民國109年3月17日第一審判決（起訴案號
：臺灣桃園地方檢察署108年度偵續字第216號），提起上訴，本
院判決如下：
    主  文
原判決撤銷。
盧省忠無罪。
    理  由
一、公訴意旨略以：盧省忠與甲○○前為男女朋友，曾有同居關係
    ，具有家庭暴力防治法第3條第2款之家庭成員關係。渠等因
    事業合作糾紛，被告竟基於恐嚇危害安全之犯意，於民國10
    7年6月18日下午1時26分許，駕駛車牌號碼0000-00號自用小
    客車，至甲○○位於桃園市○○區○○路0段000巷000弄00號之住
    處，徒手將上址住處大門外電箱內電線拉斷(毀損部分業經
    起訴)，並在該大門旁之草地上撒大量冥紙，致甲○○心生畏
    懼。案經甲○○當日返家而查悉上情。因認被告係犯刑法第30
    5條恐嚇危害安全罪嫌，而犯家庭暴力防治法第2條第2款所
    規定之家庭暴力罪嫌。
二、公訴意旨認被告涉犯上開罪嫌，無非係以被告盧省忠於警詢
    及偵查中之供述有於上開時地至告訴人住處，拉斷毀損告訴
    人甲○○住處大門電線之事實；證人即告訴人甲○○於警詢之指
    訴及偵查中證稱，告訴人於案發當日返抵住處時，發現其住
    處遭撒大量冥紙，致告訴人心生畏懼；證人即告訴人之女乙
    ○○於偵查中證稱，被告與告訴人間曾為男女朋友，亦有事業
    上合作關係，因情感糾紛，被告有於上開時地撒冥紙，致證
    人乙○○心生畏懼；監視器錄影檔案光碟片暨翻拍照片18張及
    勘驗筆錄1份，證明被告駕駛上開車輛至告訴人住處大門，
    告訴人住處遭撒大量冥紙為據。
三、訊據被告固不否認與甲○○之前是男女朋友關係，107年6 月1
    8日下午1時35分至同日下午1時40分間，也有駕駛車牌號碼0
    000-00號自用小客車，至甲○○住處要商討錢的問題，毀損的
    部分也經桃園地院判刑40日，但堅決否認上開犯行，辯稱：
    我當天沒有在大門外的草地撒冥紙等語。經查：　　
  ㈠被告於107年6月18日下午駕駛上開車輛，至告訴人位在桃園
    市○○區○○路0段000巷000弄00號之住處，徒手將該住處大門
    外電箱內電線拉斷等情，前業據被告於警詢、偵訊及原審審
    理時，均坦認在卷（見偵字卷第3頁反面至第4頁反面、第38
    頁反面、易字卷第92至93頁），核與證人即告訴人甲○○、證
    人即案發時在告訴人上址住處內之告訴人女兒乙○○於偵訊及
    原審審理中之證述大致相符（見偵續字卷第23至25頁、易字
    卷第53至82頁），並經原審勘驗證人甲○○上址住處之監視器
    畫面屬實，亦有原審109年2月13日審理筆錄1份（含勘驗畫
    面擷取照片8張）在卷可考（見易字卷第51至52、98-1至100
    頁），且有監視器錄影畫面擷取、證人甲○○、乙○○所拍攝現
    場照片共25張在卷可稽（見偵字卷第13頁正、反面、第27至
    28頁、偵續字卷第31至32頁），此部分事實，首堪認定。
  ㈡證人乙○○於偵訊及原審審理時證稱：107年6月18日下午1 時2
    6分在我與母親甲○○上址住處房間，因為當時是夏天，所以
    我在房間內有開冷氣和電風扇，但突然跳電，我就從房間走
    到2樓客廳窗臺想看變電箱的情形，卻看見一樓大門側邊變
    電箱旁停了一輛車，盧省忠站在該車旁低頭使用手機打電話
    ，而在門口徘徊約5至10分鐘，後來又從車內拿1包用塑膠袋
    裝的東西出來撒，但我距離他有點遠，加上他頭一直低低的
    ，所以我不確定他拿出的那包東西是什麼，他離開後我才敢
    下去看，就看到變電箱的電線被剪斷了，住處電動大門因此
    無法開啟。我是從小門出去，看見大門外正前方、旁邊都被
    撒了很多冥紙，就確定他從車內拿的那包東西是冥紙，而當
    時我母親甲○○不在家，等她回來後我跟她說上開情事，之後
    我們擔心會發生其他事端才在傍晚時去拍冥紙的照片等語明
    確（見偵續字卷第24至25頁、易字卷第66至82頁）。觀諸證
    人乙○○歷次就發現本案之經過情形所述情節一致，已難認為
    虛偽，應屬可信。
　㈢證人乙○○所證述關於證人甲○○於當日返回住處時，住處大門
    旁之草地已撒有冥紙乙節，亦核與證人甲○○於偵訊及原審審
    理時證稱：我於107年6月18日下午2時許回到家，進大門前
    看見大門右手邊草地上有許多冥紙，但我當天離開家以前，
    草地上並無冥紙，乙○○告訴我是盧省忠來家門外撒冥紙，後
    來我去看監視器也有錄到他來我家外面的畫面等語相符（見
    偵續字卷第23至24頁、易字卷第63頁）；復經原審就案發時
    證人甲○○上址住處監視器錄影光碟勘驗結果略以：（檔案1
    之時、地：107年6月18日下午1時24分59秒、上址證人甲○○
    住處外），於影片時間13：26：06至13：26：24（含以下所
    有對照影片播放秒數均詳卷，下同），被告駕駛上開車輛自
    畫面上方往下方即證人甲○○之住處行駛，停在該住處大門外
    後下車後，往證人甲○○住處方向走去，離開監視器拍攝範圍
    ，復於13：29：22返回同放上開車輛處，站在車門旁且彎腰
    進入車內取出手機低頭查看，又於13：29：36離開監視器錄
    影畫面範圍，直至檔案結束；（檔案2 之時、地：107年6月
    18日下午1時、同檔案1之地點），左上方畫面同檔案1，其
    餘畫面則為證人甲○○住處內周圍空地，於影片時間13：30：
    00左上及右上方畫面突然黑屏無錄影畫面，除左上方畫面外
    ，其餘畫面未見任何人進出，直至檔案結束等情，亦有原審
    109年2月13日審理筆錄1份（含勘驗畫面擷取照片8張）在卷
    可考（見易字卷第51至52、98-1至100頁）。關於被告於案
    發時駕駛車輛至證人甲○○住處外，先將該車停妥後，下車步
    行至該住處大門，復返回車上拿取手機後再度往大門方向走
    去，其後則錄影畫面黑屏，無錄影畫面，該畫面斷線時間為
    同日下午1時30分許等節，亦核與證人乙○○所證該日下午住
    處突然跳電，其從住處窗臺往外看見被告與車輛出現在其與
    證人甲○○住處外之證述情節一致，可認證人乙○○上開證述情
    節屬實。
　㈣參原審勘驗畫面擷取照片（見易字卷第98-1至100頁），可見
    被告駕車往證人甲○○住處途中及其下車前，確實如證人甲○○
    所證述，其出門前住處大門外草地並未見任何冥紙之情，再
    觀證人甲○○、乙○○當日傍晚所拍攝現場照片（見偵字卷第28
    頁反面至29頁、偵續字卷第33至34頁），於該住處大門外草
    地上佈滿大量冥紙，則被告於107年6月18日下午1時26分駕
    車抵達證人甲○○上址住處，於同日下午1時30分將該處大門
    外電箱內之電線拉斷導致監視器錄影畫面中斷、畫面黑屏，
    並在該處停留5至10分鐘，撒1包從車內之物品後駕車離去；
    嗣證人甲○○於同日下午2時許返回其住處時，即見住處大門
    外撒有冥紙。是本案從被告離去至證人甲○○返家中間經歷之
    時間不到半小時，則當時除被告以外，別無可能有他人之行
    為介入，又被告亦自承當日確因與證人甲○○有事業糾紛始至
    該處乙節（見偵字卷第3頁反面至第4頁反面、第38頁反面、
    易字卷第92至93頁），稽上各情，確可認被告當時自車內取
    出撒在證人甲○○住處外者為冥紙無誤，從而被告確有上開撒
    冥紙之行為，應堪認定，被告空言辯稱並未於上開時、地撒
    冥紙之行為，尚難憑採。至起訴書記載本案發生之時間固為
    「107年6月18日下午1時26分許」，然依證人乙○○前揭證述
    及上開勘驗結果，堪認被告係於同日下午1時30分將該處大
    門外電箱內之電線拉斷導致監視錄影畫面中斷、畫面黑屏，
    並在該處停留5至10分鐘。是被告實際為本案行為之時間應
    為107年6月18日下午1 時35分起至同日下午1時40分間，起
    訴書記載之時間應予更正。又本件事證已明，被告及辯護人
    聲請傳喚修電線之工人，即無必要。
　㈤被告確有公訴意旨所指之行為，堪予認定，已如上述。惟按
    刑法第305條之恐嚇罪，所稱以加害生命、身體、自由、名
    譽、財產之事，恐嚇他人者，係指以使人生畏怖心為目的，
    而通知將加惡害之旨於被害人而言（最高法院52年台上字第
    751判例意旨參照）。至所謂惡害之通知，必須該通知之內
    容，客觀上係行為人可以人力而直接或間接得加以支配掌握
    者，始屬該當。如屬鬼怪神力、福禍吉凶之卜算詛咒等內容
    ，被害人是否確會遭此惡害，要非行為人直接或間接所能支
    配之事項，縱其內容有使他人產生困惑、嫌惡、不快或稍許
    不安等滋擾行為，則僅係屬迷信犯，要非屬惡害通知之恐嚇
    。是行為人所為通知是否足使人心生畏怖，應就通知之內容
    、方法，以及社會大眾認知之民間習俗、文化背景等情況，
    綜合予以判斷。依我國民間習俗，冥紙係供往生者在陰間使
    用之貨幣，為一般人供奉亡者、祭拜往生者之用品，帶有不
    幸之寓意，除特殊行業外，倘向在世者燃燒、寄送、拋撒冥
    紙，寓有給予對方赴陰曹地府之盤纏或使對方沾染晦氣，即
    有詛咒死亡、輕蔑用意。若僅單純在他人前撒冥紙，並未有
    與其他言詞（如宣稱要某人死亡）、動作（如比劃殺人手勢
    ），或與危險物品（如寄送槍、彈、刀械）相結合，而可認
    有恐嚇之意思表達者外，僅係單純詛咒及情緒發洩之方式，
    則此種迷信犯尚與刑法恐嚇致生危害安全罪之構成要件不合
    。是被告雖有上開所為，然其所為尚與刑法第305條恐嚇危
    害安全罪之構成要件有間，乃屬不能證明犯罪。檢察官復未
    能舉出其他證據，用以證明被告所為係屬惡害之通知，徒認
    被告撒冥紙之行為，係屬客觀上可能實現之惡害通知，告訴
    人也心生畏懼云云，顯係對於刑法恐嚇危害安全罪之構成要
    件有所誤會，自不足採。 
四、撤銷改判之理由：
　  本件被告固有公訴意旨所指之於甲○○位在桃園市○○區○○路0
    段000巷000弄00號之住處大門旁之草地上撒大量冥紙之行為
    ，然被告上開所為客觀上僅係蘊含詛咒死亡、輕蔑之用意，
    根本上乃係不可能實現構成要件之迷信犯，從而尚與刑法第
    305條恐嚇危害安全罪之構成要件有間。被告及其辯護人上
    訴意旨辯稱，被告所為並不構成恐嚇危害安全罪，非無理由
    。原審判決就被告上開所為，認為已構成恐嚇危害安全罪，
    認事用法尚有違誤，自應予以撤銷改判。
據上論斷，應依刑事訴訟法第369條第1項前段、第364條、第301
條第1項前段，判決如主文。
本案經檢察官陳書郁提起公訴，檢察官許鈺茹到庭執行職務。
中　　華　　民　　國　　109 　年　　8 　　月　　19　　日
                  刑事第十九庭  審判長法　官  曾淑華
                                      法　官  俞秀美
                                      法　官  陳文貴
以上正本證明與原本無異。
不得上訴。
                                      書記官  洪宛渝
中　　華　　民　　國　　109 　年　　8 　　月　　19　　日